【裁判字號】    98,消債清,146
【裁判日期】    981216
【裁判案由】    清算事件
【裁判全文】
臺灣板橋地方法院民事裁定           98年度消債清字第146號
聲請人即債務人  乙○○
上列聲請人依消費者債務清理條例開始清算事件，本院裁定如下
：
    主    文
乙○○自中華民國九十八年十二月十六日下午四時起開始清算程
序，並同時終止清算程序。
    理    由
一、按更生方案未依消費者債務清理條例第59條、第60條規定可
    決時，除有該條例第64條規定之情形外，法院應以裁定開始
    清算程序，同條例第61條定有明文。而法院開始清算程序之
    裁定，應載明其年、月、日、時，並即時發生效力；債務人
    之財產不敷清償清算程序之費用時，法院應裁定開始清算程
    序，並同時終止清算程序，復為同條例第83條第1項、第85
    條第1項所明定。
二、經查，本件債務人聲請更生，前經本院民事庭裁定開始更生
    程序在案，惟於民國98年10月28日召開債權人會議，就債務
    人提出每月清償新臺幣（下同）4,000元，分8年即96期清償
    之更生方案，經債權人表示意見結果，債權人甲○（臺灣）
    商業銀行股份有限公司、臺灣土地銀行股份有限公司、荷商
    荷蘭商業銀行股份有限公司、國泰世華商業銀行股份有限公
    司、中國信託商業銀行股份有限公司、萬泰商業銀行股份有
    限公司均表示不同意該更生方案，致更生方案未獲已申報無
    擔保及無優先權債權人過半數且所代表債權額逾已申報無擔
    保及無優先權總債權額二分之一以上同意，亦即債務人所提
    之更生方案，未能依消費者債務清理條例第59條規定獲得債
    權人會議之可決。復查，債務人自陳其每月收入26,500元（
    淡季、旺季25,000元至28,000元之平均），有中和市佳和里
    辦公處里長提出之證明書在卷可稽（見本院97年度消債更第
    1514號卷第57頁），堪認債務人有消者債務清理條例64條第
    1項所稱之固定收入；債務人於98年6月5日在本院民事執行
    處接受訊問及於98年10月28日債權人會議時陳稱：其配偶目
    前仍無工作，之前剛開刀，醫生言尚須半年復原，現在大部
    分幫債務人顧檳榔攤，大女兒視障及智商有問題，二女兒賣
    服飾，三兒子現在在眼鏡行當學徒，現在生活補助4,000元
    ，每月支出有住家租金12,000元（不到30坪，3房，次女1間
    、子1間、債務人與配偶1間，長女睡在客廳）、檳榔攤店面
    租金5,000元、檳榔攤水電每月2,000元、住家每月水電750
    元、伙食每月10,000元至20,000元，尚有民間債權人吳吉來
    積欠8萬元、胞妹積欠15萬元、配偶積欠朋友債務，兒子尚
    有就學貸款欠繳等語，惟就債務人主張須支出其配偶扶養費
    用部分，依債務人提出之國立台灣大學醫學院附設醫院診斷
    證明書，僅足證明債務人配偶高樹根於97年2月27日進行手
    術復位及骨板固定，至於是否尚須接受其他治療行為及是否
    須半年始得復原，無從逕由上開診斷證明書中窺知，債務人
    復未提出其他證據足茲證明債務人配偶有何不能維持生活而
    無謀生能力情形，難認債務人有支出其配偶扶養費用之必要
    ；就債務人主張每月支出房屋租金12,000元部分，可由其長
    子及次女分攤，有債務人親載之臺灣板橋地方法院債務清理
    事件檢附證明文件用表在卷可憑（見本院98年度司執消債更
    字第226號卷第94頁），足認債務人每月僅須支出房屋租金4
    ,000元；另債務人配偶目前雖無業，但尚有工作能力，應可
    積極就業以分擔家庭必要支出；綜觀上述，債務人提出每月
    清償4,000元之更生方案，難認已盡最大之還款能力，並審
    酌聲請人提出更生方案清償成數過低，對於債權人難認公允
    ，是本件依消費者債務清理條例第64條第1項規定，已無從
    由本院依職權認可聲請人之更生方案。則依消費者債務清理
    條例第61條之規定，自應裁定開始清算程序。又依債務人所
    提財產清單及財政部臺灣省北區國稅財產歸屬資料清單所載
    ，債務人名下僅有殘值不多之93年份機車1輛，且無其他任
    何財產，參酌本件清算程序之規模，堪認聲請人之財產，應
    不敷清償清算程序之費用，爰依首揭規定裁定開始本件清算
    程序，並同時終止清算程序，裁定如主文。
三、按法院終止清算程序後，債務人之債務並非當然免除，仍應
    由法院斟酌消費者債務清理條例有關免責之規定，例如本條
    例第133條、第134條、第135條等，依職權認定是否裁定免
    責，以避免債務人基於脫免債務之意圖，故意提出顯難使債
    權人接受之方案，造成無法經債權人會議可決其更生方案，
    而依法律規定進入清算程序之結果，故法院終止清算程序後
    ，債務人雖有免責之機會，惟其財產不敷清償清算程序之費
    用如係因上述條例所定不可免責之事由所致，法院即非當然
    為免責之裁定，債務人就其所負債務仍應負清償之責，附此
    敘明。
中    華    民    國    98    年    12    月    16    日
                  民事第一庭  法  官  許瑞東
上為正本係照原本作成
開始清算程序之裁定不得抗告，如不服同時終止清算程序之裁定
，應於裁定送達後10日內，以書狀向本院提出抗告，並繳納抗告
費新臺幣1,000 元。
中    華    民    國    98    年    12    月    16    日
                              書記官  賴玉芬


司法院資訊處製作；財團法人民間司法改革基金會備份。
